【裁判字號】    97,上訴,1964
【裁判日期】    970507
【裁判案由】    毒品危害防制條例
【裁判全文】
臺灣高等法院刑事判決                97年度上訴字第1964號
上  訴  人
即  被  告  甲○○
上列上訴人因違反毒品危害防制條例案件，不服臺灣桃園地方法
院96年度審訴字第1469號，中華民國97年2 月26日第一審判決（
起訴案號：臺灣桃園地方法院檢察署96年度毒偵字第2118號、第
3265號、第4024號），提起上訴，本院判決如下：
    主  文
上訴駁回。
    理  由
一、按原審法院認為上訴不合法律上之程式或法律上不應准許或
    其上訴權已經喪失者，應以裁定駁回之；第二審法院認為上
    訴有第362 條前段之情形者，應以判決駁回之；協商判決之
    上訴，除本編有特別規定外，準用第三編第一章及第二章之
    規定，刑事訴訟法第362 條前段、第367條前段及第455條之
    11第1項分別定有明文。又協商判決除有刑事訴訟法第455條
    之4 第1項第1款（於本訊問程序終結前，被告撤銷協商合意
    或檢察官撤回協商聲請者）；第2 款（被告協商之意思非出
    於自由意志者）；第4款（被告所犯之罪非第455條之2第1項
    所定得以協商判決者）；第6 款（被告有其他較重之裁判上
    一罪之犯罪事實者）；第7 款（法院認應諭知免刑或免訴、
    不受理者情形之一），及違反同條第2 項「法院應於協商合
    意範圍內為判決；法院為協商判決所科之刑，以宣告緩刑或
    2 年以下有期徒刑、拘役或罰金為限」之規定者外，檢察官
    與被告均不得上訴，同法第455條之10第1項定有明文。
二、經查：被告甲○○所犯違反毒品危害防制條例案件，於原審
    法院審理中認罪，並同意改行簡式審判程序（見原審卷第50
    頁），並與檢察官達成協商，願意依協商程序而為判決（見
    原審卷第54至55頁）。經原審法院告知：（一）如適用協商
    程序判決，被告喪失受法院依通常程序公開審判、保持緘默
    、與證人對質或詰問證人之權利。（二）協商判決除有刑事
    訴訟法第455條之4第1項第1款（於本訊問程序終結前，被告
    撤銷協商合意或檢察官撤回協商聲請者）、第2 款（被告協
    商之意思非出於自由意志者）、第4 款（被告所犯之罪非第
    455條之2第1項所定得以協商判決者）、第6款（被告有其他
    較重之裁判上一罪之犯罪事實者）、第7 款（法院認應諭知
    免刑或免訴、不受理者情形之一）及違反同條第2 項「法院
    應於協商合意範圍內為判決；法院為協商判決所科之刑，以
    宣告緩刑或二年以下有期徒刑、拘役或罰金為限」之規定者
    外，不得上訴等語後，被告仍明確表示：本件被告第一次96
    年4月9日施用第一級毒品部分，願受有期徒刑8 月、減為有
    期徒刑4月之科刑；施用第二級毒品部分，願受有期徒刑4月
    、減為有期徒刑2 月之科刑；第二次96年6月5日施用第一級
    毒品部分，願受有期徒刑8 月之科刑；施用第二級毒品部分
    ，願受有期徒刑4月之科刑；第三次96年6月23日施用第二級
    毒品部分，願受有期徒刑4 月之科刑，應執行有期徒刑1年8
    月之協商合意內容；且與檢察官達成協商合意是出於自由意
    志；對起訴犯罪事實表示承認犯行等語（見原審卷第54至55
    頁）。原審乃依協商合意範圍內就被告2 次施用第一級毒品
    ，分別處有期徒刑8月，減為有期徒刑4月、及有期徒刑8 月
    ；3 次施用第二級毒品犯行，分別處有期徒刑4 月，減為有
    期徒刑2月、有期徒刑4月、有期徒刑4月，應執行有期徒刑1
    年8 月。而檢察官或被告皆未於原審協商程序終結前，撤銷
    協商合意或撤回協商聲請，亦無有其他較重之裁判上一罪之
    犯罪事實，復無認應諭知免刑、免訴、不受理等情形，且無
    違反刑事訴訟法第455條之4第2 項之規定，是被告提起上訴
    ，揆諸前揭說明，於法即有未合。
三、綜上說明，本件原審依協商合意而為判決，復無刑事訴訟法
    第455條之4第1項第1款、第2款、第4款、第6款、第7款所定
    情形之一，或違反同條第2 項規定之情形，則被告依法自不
    得上訴。
四、又被告上訴理由主張原審判決就其96年4月9日所犯施用第二
    級毒品犯行判處有期徒刑4 月，然其前因施用第二級毒品安
    非他命經臺灣桃園地方法院於96年5月9日以96年度壢簡字第
    623號判決，判處有期徒刑3月確定，其96年4月9日所為施用
    第二級毒品犯行係在該96年度壢簡字第623 號判決確定前所
    犯，應有集合犯之適用，而為該判決效力所及，因認原審仍
    就其96年4月9日施用第二級毒品犯行予以論罪科刑，顯係對
    同一犯行重複判決云云。惟按集合犯係指立法者所制定之犯
    罪構成要件中，本即預定有數個同種類行為而反覆實行之犯
    罪而言。故是否集合犯之判斷，客觀上，自應斟酌法律規範
    之本來意涵、實現該犯罪目的之必要手段、社會生活經驗中
    該犯罪必然反覆實行之常態及社會通念等；主觀上，則視其
    反覆實施之行為是否出於行為人之一個犯意，並秉持刑罰公
    平原則，加以判斷之。稽以行為人施用毒品之原因，不一而
    足，其多次施用毒品之行為，未必皆出於行為人之一個犯意
    決定；且觀諸毒品危害防制條例第10條第1項、第2項施用毒
    品罪之構成要件文義衡之，實無從認定立法者本即預定該犯
    罪之本質，必有數個同種類行為而反覆實行之集合犯行，故
    上開施用毒品罪，應非集合犯之罪。又行為人各次施用毒品
    之行為，均係為滿足各該次之毒癮，於滿足毒癮後，該次行
    為即已完成；是各次均為各自獨立之行為，各具獨立性，其
    前後次施用毒品行為間，自無密切不可分之關係，各自獨立
    構成同一施用毒品罪責，顯然不合接續犯之構成要件，是「
    依刑法第五十六條修正理由之說明，謂『對繼續犯同一罪名
    之罪者，均適用連續犯之規定論處，不無鼓勵犯罪之嫌，亦
    使國家刑罰權之行使發生不合理之現象。』『基於連續犯原
    為數罪之本質及刑罰公平原則之考量，爰刪除有關連續犯之
    規定』等語，即係將本應各自獨立評價之數罪，回歸本來就
    應賦予複數法律效果之原貌。因此，就刑法修正施行後多次
    施用毒品之犯行，採一罪一罰，始符合立法本旨。刑法修正
    施行後之多次施用犯行，除符合接續犯之要件外，則應一罪
    一罰，再就刑法修正施行後之數罪，與修正前依連續犯規定
    所論之一罪，數罪併罰，合併定其應執行之刑」（最高法院
    96年第9 次刑事庭會議決議參照）。是被告上訴以原審就其
    96年4月9日犯行予以論罪科刑係就同一犯行重複判決等語，
    惟查該二罪均是95年7月1日新刑法施行後所犯，即應一罪一
    罰，並無集合犯之情形，併予敘明。綜上，被告上訴，為不
    合法，應予駁回，並不經言詞辯論為之。
據上論斷，應依刑事訴訟法第367條前段、第372條，判決如主文
。
中    華    民    國    97    年    5     月    7     日
                  刑事第十一庭  審判長法  官  張連財
                                      法  官  林明俊
                                      法  官  楊照男
以上正本證明與原本無異。
第一級毒品部分如不服本判決應於收受送達後十日內向本院提出
上訴書狀，其未敘述上訴之理由者並得於提起上訴後十日內向本
院補提理由書（均須按他造當事人之人數附繕本）。
其他不得上訴。
                                      書記官  陳秋雄
中    華    民    國    97    年    5     月    7     日


司法院資訊處製作；財團法人民間司法改革基金會備份。
